臺灣高等法院臺中分院民事判決　九十三年度訴字第四○號
　　原　　　告　　　甲○○
　　被　　　告　　　乙○○
右當事人間因請求侵權行為損害賠償事件，原告提起刑事附帶民事訴訟，經本院刑事
庭裁定移送前來（九十三年度附民字第二一七號），本院於中華民國九十四年一月十
一日言詞辯論終結，判決如下︰
    主      文
被告應給付原告新臺幣壹拾萬柒仟玖佰參拾元，及自民國九十三年八月五日起至清償
日止，按年息百分之五計算之利息。
原告其餘之訴駁回。
訴訟費用由被告負擔十分之一，餘由原告負擔。
原告假執行之聲請駁回。
    事實及理由
一、原告起訴主張：被告於民國（下同）九十二年十一月十四日晚上九時許，在台中
    市○○區○○路二段二六九之二十五號住處前，因原告將其所有之自小客車停放
    在被告住處門前而發生爭執，被告竟基於傷害人之身體之故意，憤而徒手毆打原
　　告之右眼，致原告眼鏡破損，並因而受有右眼瞼撕裂傷三處各約Ｏ．五公分、右
　　眼角膜表皮破損及右眼結膜下出血等傷害。原告因被告上開侵權行為受有財產及
　　非財產上之損害，爰依民法第一百八十四條第一項前段、第一百九十三條第一項
　　、第一百九十五條第一項前段請求被告賠償：（一）醫療費用：原告因前開傷害
　　所支出之醫療費用為新臺幣（下同）一萬五千元。（二）不能工作之損失：原告
　　於本件事故發生前，係延陞裝潢設計實業公司（下稱延陞公司）之設計師，每月
　　之收入約為二十萬元，遭被告打傷眼部後，有六個月之時間無法從事裝潢、繪製
　　設計圖之工作，且原告亦無法前往承接大陸地區工廠之業務，是原告受有一百二
　　十萬元之損害。（三）財產上之損害：被告動手毆打原告之行為致原告眼鏡破損
　　，因購買新眼鏡花費三千元。（四）非財產上之損害：查原告因被告之傷害行為
　　致視力嚴重減退而影響日常生活，並影響到裝潢工作之事業發展，更造成原告腦
　　神經衰弱、焦慮症等病症，為此原告請求八十萬元之慰撫金。並聲明：求為判決
　　：（一）被告應給付原告二百零二萬七千元，及自起訴狀繕本送達翌日起至清償
　　日止，按年息百分之五計算之利息。（二）訴訟費用由被告負擔。（三）原告願
　　供擔保，請准宣告假執行。
二、被告則以：原告雖一再陳稱其因受傷後即無法工作，然原告在大陸所開設之延陞
    公司，聘用當地人單秀和擔任副總經理職務，負責僱工、採購、簽約等業務，縱
    認設計方面業務非原告不能為之，惟原告於九十二年十一月十四日受傷，同年月
    十八日回診時又幾乎已復原，故實難認該公司僅因其右眼受傷即必須全面停擺，
    又原告雖主張其擔任延陞公司設計師之每月平均收入為二十餘萬元，然依原告所
    提出之資料，僅能證明其所開設之延陞公司曾有營業事實，並不能證明被告所主
    張其月入二十餘萬元以及其因眼部所受顯已迅速治癒之輕微傷害致六個月無法工
    作等情事；再者，原告固因被告之行為使右眼受到傷害，且其傷害亦確實會帶來
    視力暫時之影響與疼痛不適，但此情況在治療後皆能獲改善解決，況原告於九十
    二年十一月十八日門診後即未再回診，應可見其右眼已速獲痊癒，不僅對其工作
    應無影響，更不致造成腦神經衰弱、焦慮等後遺症影響其生活等語資為抗辯。並
    答辯聲明：（一）原告之訴及假執行之聲請均駁回。（二）訴訟費用由原告負擔
    。（三）如受不利判決，願供擔保請准免為假執行。
三、原告主張被告於九十二年十一月十四日晚上九時許，在台中市○○區○○路二段
    二六九之二十五號住處前，因原告將其所有之自小客車停放在被告住處門前而發
    生爭執，被告憤而徒手毆打原告之右眼，致原告眼鏡破損（毀損部分未據原告告
　　訴），並因而受有右眼瞼撕裂傷三處各約Ｏ．五公分、右眼角膜表皮破損及右眼
    結膜下出血等情，業經臺灣臺中地方法院檢察署檢察官向被告提起公訴後，由本
　　院刑事庭判處罪刑確定，並據本院調取臺灣臺中地方法院檢察署九十二年偵字第
    二四三○四號、臺灣臺中地方法院九十三年易字第三九六號、本院九十三年上易
　　字第七八一號等刑事偵、審卷宗核閱無訛，復為被告所不爭執，應堪信為真實。
四、按因故意或過失，不法侵害他人之權利者，負損害賠償責任；又不法侵害他人之
    身體或健康者，對於被害人因此喪失或減少勞動能力或增加生活上之需要時，應
    負損害賠償責任；而不法侵害他人之身體、健康、名譽、自由、信用、隱私、貞
    操或不法侵害其他人格法益而情節重大者，被害人雖非財產上之損害，亦得請求
    賠償相當之金額；民法第一百八十四條第一項前段、第一百九十三條第一項、第
    一百九十五條第一項前段分別定有明文。本件原告所受上開傷害，既係因被告之
    故意行為所致，已如前述；是被告自應負損害賠償責任。茲就原告所請求之各項
    損害賠償金額，審酌析述如下：
（一）醫療費用部分：
      原告主張其因本件傷害所支出之醫療費用約為一萬五千元，並提出醫療費用單
      據十四紙為證。惟經本院函行政院國軍退除役官兵輔導委員會臺中榮民總醫院
      （下稱臺中榮總）以中榮醫企字第0930006457號函檢送原告因上開傷勢於該院
      門、急診所自付之醫療費用，合計為二千八百一十八元，核均屬醫療費用，復
      為兩造所不爭執，是原告此部分之請求，自應准許；至逾此部分之金額，均係
      健保給付，自不應准許。至原告另行主張其因本件傷害致生腦神經衰弱、焦慮
      症等情，雖亦據提出台中醫院診斷證明書為證；惟經本院向台中醫院函詢結果
      ，該院檢附之原告病歷摘要上載：原告係於本件事故發生八個月後之九十三年
      七月廿八日始前往該醫院掛號看診，經診斷為「酒精依賴，憂鬱症疾患」，此
      外，並無任何資料顯示其憂鬱症之疾患，係來自於早已痊癒之眼部傷害（詳後
      臺中榮總之函文），是原告檢附台中醫院醫療收據，請求被告給付此部分之醫
      療費用，自屬無據，不應准許。
（二）工作收入損失：
      原告主張其於本件事故發生前，係延陞裝潢設計實業公司之設計師，每月之收
      入約為二十萬元，遭被告打傷眼部後，有六個月之時間無法從事裝潢、繪製設
      計圖之工作，且原告亦無法前往承接大陸地區工廠之業務，原告因而受有一百
      二十萬元之損害云云，惟查：
（１）原告於九十二年十一月十四日，因被告所致之右眼外傷於臺中榮總急診治療，
      由臺中榮總給予眼藥水治療右眼傷勢，嗣於同年十一月十八日門診追蹤治療時
      ，經診斷除右眼瞼輕微紅腫、右眼結膜下出血尚未完全吸收外，外傷之傷口破
      損皆已癒合，右眼視力可矯正至零點捌，因此對視力之影響應該不大，而九十
      三年六月四日原告曾因右上眼瞼麥粒腫回門診治療，上述傷勢均已復原，雙眼
      視力零點玖，又上開傷勢雖會暫時造成視力模糊及疼痛等不適感，但復原後對
      工作應無影響等情，有臺中榮總中榮醫企字第0930006457號函附卷可稽。則原
      告固因被告之侵權行為使右眼受到傷害，帶來視力暫時之影響與疼痛不適，但
      此情況在治療後皆能獲改善解決，且依原告於九十二年十一月十八日門診後即
      未再回診，該日診斷結果亦認原告右眼已回復至不影響視力狀態，應可知原告
      至遲於同年十一月十九日後，眼部之損傷已不致影響其從事之裝潢、設計方面
      工作。
（２）又延陞公司乃原告所開設，於九十一年間已遷往大陸經營，原告並於當地聘用
      副總經理單秀和、設計師賈淋等約六、七名員工協助公司業務，而副總經理單
      秀和所負責者為包括僱工、採購、簽約等動線業務，此有原告提出之薪津表、
      裝潢施工合同書為證。觀諸延陞公司副總經理單秀和於九十二年十一月八日、
      九十三年二月二十八日、九十三年四月六日代表延陞公司分別與長泰電子有限
      公司等三家公司所簽訂之裝潢施工合同書，可知單秀和有商洽承接公司裝潢工
      程之代表權，故縱原告未能前往大陸工作，延陞公司業務亦不致停擺。況前開
      於本件傷害事故發生前之九十二年十一月八日所簽訂工程，約定工期為九十二
      年十一月十二日至九十二年十二月三十日，而經本院查詢原告九十一年一月一
      日至九十三年十二月十日間之入出境紀錄，原告於九十二年九月五日入境後即
      未再出境，此有原告入出境查詢結果一覽表附卷可參。足徵該工程係在原告發
      生本件傷害事故前即已開始施工，原告並未親赴大陸處理公司業務，然公司未
      因原告未前往大陸工作而無法運作致工程不能進行；甚而原告受傷後之九十三
      年二月二十八日、九十三年四月六日，延陞公司之副總經理單秀和仍代表該公
      司承攬二件裝潢工程，益證延陞公司縱於原告受傷後亦無不能營運之狀況，否
      則定作人豈敢將工程承包予延陞公司？復查，原告雖負責延陞公司之設計方面
      業務，惟依原告所提出之延陞公司薪津表，延陞公司尚另聘有一設計師賈淋擔
      任設計工作，應不致使延陞公司之裝潢工程因無設計圖而無法進行，是原告主
      張其因被告傷害行為致六個月無法從事工作，因而減少工作收入，委無足取。
      是原告縱有向朋友告貸過日情事，亦與本件傷害事故無涉。
（３）原告主張其於本件事故發生前係延陞公司之負責人，從事該公司之管理及繪製
      設計圖等工作，每個月收入約為二十萬元一節，原告未能提出相關所得證明資
      料；復依卷附之稅務電子閘門財產所得明細表所示，原告除九十年度於長嶺資
      訊有限公司獲有十七萬五千元之薪資所得外，九十一年度及九十二年度均無所
      得資料，而原告所開設之延陞公司亦因九十一年間已遷往大陸營運而無從窺知
      該公司損益狀態，是原告所稱月收入二十萬元，尚難憑信。惟原告應有勞動能
      力無訛，故原告工作收入之損失部分應以行政院勞工委員會所公布之基本工資
      （每月一五、八四○元，每日五二八元，每小時六十六元）作為計算基準，始
      為適當。依此計算，原告於九十二年十一月十四日晚間受傷後，同年月十五至
　　　十八日可認為因右眼外傷而影響工作，故原告受有二千一百一十二元(即528元
　　　×4日)之工作收入損失，另九十二年十一月十九日後，因原告所受眼部傷勢已
　　　回復至不影響工作狀態，原告請求該日後之工作收入損失部分自不應准許。是
      原告主張之賠償金額於二千一百一十二元範圍內，為有理由，應予准許，逾此
      範圍之請求，則屬無據，應予駁回。
（三）財產上之損害：
      原告主張被告動手毆打原告之傷害行為，致原告配戴之眼鏡毀損；原告就被告
      故意毀損之行為，雖未提出告訴；然原告眼鏡受損，係緣於被告動手毆打原告
      之同一行為所致，原告自得一併請求被告賠償其損害。又原告主張另行配購新
      眼鏡花費一萬二千元部分，雖據其提出發票乙紙為證；惟原告自承其原有眼鏡
      約值一萬元，已配戴六、七年，新配之眼鏡實際支出費用為三千元，同意以三
      千元做為請求被告賠償其眼鏡損害之金額，被告對此亦不爭執，自應予以准許
      ；至逾此部分之金額，應予駁回。
（四）非財產上之損害：
      原告主張因被告之傷害行為致視力嚴重減退而影響日常生活，並影響到裝潢工
      作之事業發展，更造成原告腦神經衰弱、焦慮症等病症，為此請求八十萬元之
　　　慰撫金等語。經查，原告故因被告之毆打行為，受有右眼瞼撕裂傷三處各約Ｏ
　　　．五公分、右眼角膜表皮破損及右眼結膜下出血等傷害；惟並未影響到原告裝
　　　潢工作之事業發展，原告腦神經衰弱、焦慮症等病症亦與被告之毆打行為無涉
　　　，已如上述。按精神慰撫金核給之標準固與財產上損害不同，然非不可斟酌雙
　　　方身分資力與加害程度，及其他各種情形核定相當之數額，最高法院著有五十
　　　一年台上字第二二三號判例可資參照。查原告因被告傷害行為受有右眼外傷，
　　　並暫時導致視力模糊及疼痛等不適，其精神上自受有痛苦，惟衡酌原告之右眼
　　　外傷經施以治療後即速獲痊癒，應不致影響原告日後之視力與工作能力，原告
　　　之事業發展及日常生活尚不因而遇有障礙，且該等傷害更不致引發腦神經衰弱
　　　、焦慮等病症，是上訴人所得請求賠償之非財產上損害，經本院斟酌原告係高
　　　職畢業，經營延陞裝潢設計實業公司，被告係小學肄業，目前沒有工作及卷附
　　　稅務電子閘門財產所得調件明細表所示兩造所得及財產資料等兩造之身分、地
　　　位及經濟能力等情，認原告請求被告賠償非財產上之損害十萬元，堪稱合理，
　　　應予准許；逾此範圍之請求，則不應准許。
五、綜上所述，原告依侵權行為法律關係，請求被告賠償醫療費用二千八百一十八元
    、工作收入損失二千一百一十二元、財產上損害三千元、慰撫金十萬元，合計一
    十萬七千九百三十元，及自起訴狀繕本送達翌日即九十三年八月五日起至清償日
    止，按年息百分之五計算之利息，為有理由，應予准許，逾此部分之請求，為無
    理由，應予駁回。又原告勝訴部分，依法不得上訴第三審，自無為假執行宣告之
    必要。另原告敗訴部分，其假執行之聲請，亦失所附麗，一併駁回。
六、本件判決之基礎已臻明確，兩造其餘主張、抗辯暨攻擊防禦方法及舉證，經審酌
    後，認於判決結果無影響，爰不一一論述，附此敘明。
七、據上論結，本件原告之訴為一部有理由，一部無理由，依民事訴訟法第七十八條
    、第七十九條但書，判決如主文。
中　　　華　　　民　　　國　　九十四　　年　　　一　　　月　　二十五　　日
~B1民事第二庭審判長法　官　童有德
~B2　　　　　　　　法　官　蔡秉宸
~B3　　　　　　　　法　官　翁芳靜
右為正本係照原本作成。
原告得上訴。
被告不得上訴。
如對本判決上訴，須於收受判決送達後二十日內向本院提出上訴書狀，其未表明上訴
理由者，應於提出上訴後二十日內向本院提出上訴理由書(須按他造人數附具繕本)。
上訴時應提出委任律師為訴訟代理人之委任狀。具有民事訴訟法第四百六十六條之一
第一項但書或第二項之情形為訴訟代理人者，另應附具律師及格證書及釋明委任人與
受任人有該條項所定關係之釋明文書影本。
~B                書記官　陳麗玉
中　　　華　　　民　　　國　　九十四　　年　　　一　　　月　　二十六　　日
                                                                        Ｙ
